臺灣高等法院花蓮分院刑事判決　 100年度重上更(二)字第32號
上　訴　人
即　被　告　郭志成
上　訴　人
即　被　告　鍾紘騰原名鍾東宏.
前列二人共同
選任辯護人　曾泰源律師
上列上訴人因違反毒品危害防制條例案件，不服臺灣花蓮地方法
院九十五年度易字第一０五號中華民國九十五年六月二十八日第
一審判決（起訴案號：臺灣花蓮地方法院檢察署九十五年度偵字
第八五六號），提起上訴，判決後經最高法院第二次發回，本院
判決如下：
    主  文
原判決撤銷。
郭志成共同運輸專供製造毒品之器具，累犯，處有期徒刑拾月，
減為有期徒刑伍月。扣案之廠牌MOTOROLA行動電話（內含000
0000000號SIM卡）、廠牌NOKIA行動電話（內含0000
000000號SIM卡）各壹支均沒收。
鍾紘騰共同運輸專供製造毒品之器具，處有期徒刑捌月，減為有
期徒刑肆月。扣案之廠牌MOTOROLA行動電話（內含000000
0000號SIM卡）、廠牌NOKIA行動電話（內含0000000
000號SIM卡）各壹支均沒收。
    事  實
一、郭志成曾於民國七十九年七月間因違反懲治盜匪條例案件，
    經最高法院於八十年四月十八日以八十年度台上字第一六０
    二號判處有期徒刑十四年確定，入監執行後於八十四年四月
    十二日因縮刑假釋出監，並於九十三年六月五日假釋付保護
    管束期滿，未經撤銷，視為執行完畢；鍾紘騰有竊盜、違反
    麻醉藥品管制條例、毒品危害防制條例等前科（均未構成累
    犯）。其等猶均不知警惕，郭志成與鍾紘騰、柯肇煌（犯共
    同連續製造第二級毒品部分，業經臺灣南投地方法院九十四
    年度重訴字第一號判處有期徒刑十五年確定）係於八十一年
    間因案同在臺灣花蓮監獄同一舍房執行而彼此熟識。緣柯肇
    煌於九十三年十月間，夥同年籍身分不詳綽號「東山」、「
    阿軟」之成年男子，基於非法製造第二級毒品安非他命之犯
    意聯絡，合夥集資新臺幣（下同）一千三百萬元，共同購買
    製造安非他命之原料、器具一批，在宜蘭縣頭城鄉之某處養
    雞場內從事非法製造安非他命，然因製造安非他命之主要原
    料「麻黃素」疑似遭人調包，導致柯肇煌等人已著手製造安
    非他命而不遂。柯肇煌為將來製造安非他命之用，遂先於九
    十四年一月七日，自臺中縣大雅鄉租用貨車前往宜蘭縣頭城
    鎮之上開養雞場內，將該些製造安非他命之相關器具、原料
    等物，載運至不知情之友人陳光義位於新竹市○○區○○街
    七巷二十二號處寄藏；嗣於九十四年三月間，柯肇煌預備將
    上開器具及原料，運至花蓮地區尋一適合之檳榔園或果園製
    造安非他命，乃商請郭志成運送上開器具及原料，郭志成、
    鍾紘騰明知柯肇煌欲運往花蓮地區之上開器具乃專供製造第
    二級毒品安他命之器具，竟仍共同基於運輸專供製造毒品器
    具之犯意聯絡，於九十四年三月二十六日中午十二時許，透
    過不知情之鄭欽仁居間聯繫，而前往陳光義之上開住處載運
    專供製造第二級毒品安非他命如附表編號一至二－二、五－
    一至七－三、十三－一至十六－二、十八－一至十八－十二
    、二十一－一至三十、三十二至三十五所示之器具一批，及
    如附表編號三－一至四－八、八－一至十二、十七－一、十
    七－二、三十一之原料，並與柯肇煌約定事成後，可各取得
    一萬五千元之酬勞。惟經檢察官指揮警方專案小組經由通訊
    監察現譯資料得知郭志成、鍾紘騰等人欲載運專供製造安非
    他命之原料及器具，遂事先前往附近埋伏守候，並沿途跟監
    郭志成、鍾紘騰等人之行蹤，發現郭志成、鍾紘騰將專供製
    造安非他命之器具及原料載運並藏匿至不知情之董明華位於
    花蓮縣瑞穗鄉鶴岡村鶴岡一六六號旁之鐵皮屋內，乃持搜索
    票於同年五月三日十三時許前往上開地點執行搜索，查獲柯
    肇煌所有如附表編號一至二－二、五－一至七－三、十三－
    一至十六－二、十八－一至十八－十二、二十一－一至三十
    、三十二至三十五所示專供製造第二級毒品安非他命之器具
    一批、如附表編號三－一至四－八、八－一至十二、十七－
    一、十七－二、三十一之原料，及鍾紘騰所有與製造安非他
    命無關如附表編號十九－一至二十－五所示之物，郭志成、
    鍾紘騰尚未取得上開酬勞，即為警持拘票拘提到案。
二、案經南投縣政府警察局草屯分局報告臺灣南投地方法院檢察
    署檢察官呈請臺灣高等法院檢察署移轉臺灣花蓮地方法院檢
    察署檢察官偵查起訴。
    理  由
壹、證據能力部分：
    按被告以外之人於審判外之言詞或書面陳述，除法律有規定
    者外，不得作為證據；又被告以外之人於審判外之陳述，雖
    不符合同法第一百五十九條之一至第一百五十九條之四之規
    定，但經當事人於審判程序同意作為證據，法院審酌該言詞
    陳述或書面陳述作成時之情況，認為適當者，亦得為證據。
    當事人、代理人或辯護人於法院調查證據時，知有第一百五
    十九條第一項不得為證據之情形，而未於言詞辯論終結前聲
    明異議者，視為有前項之同意，刑事訴訟法第一百五十九條
    第一項、第一百五十九條之五分別定有明文。本判決所引用
    檢察官提出之證據（包括供述及非供述證據），均經上訴人
    即被告郭志成、鍾紘騰（下稱被告）及其辯護人於本院準備
    程序表示同意作為證據而不予爭執，且迄至言詞辯論終結前
    亦未再聲明異議，本院審酌此等證據資料製作時之情況，尚
    無違法不當及證明力明顯過低之瑕疵，亦認為以之作為證據
    應屬適當，故揆諸前開規定，爰依刑事訴訟法第一百五十九
    條之五規定，認前揭證據資料均有證據能力。
貳、認定犯罪事實所憑證據及理由：
一、被告郭志成、鍾紘騰對於前揭犯罪事實於偵審中均坦承不諱
    ，核與證人柯肇煌於本院前審證稱：伊所有之扣案器具原來
    是放在頭城的養雞場，後來搬到新竹市香山區陳光義處所，
    被告二人是從新竹市香山區搬到花蓮；因伊開始找人合作製
    造安非他命，但被騙了，所以才要扣押這批物品，使伊的損
    失減少，才搬到陳光義住處，．．．這批物品伊還是要用來
    製造安非他命，但還在找人合作所以要藏起來，才打電話給
    郭志成叫他幫伊去香山載那些東西；扣案伊所有之器具已在
    頭城的養雞場製造過安非他命，只是沒有成功，該等器具是
    伊專門用來製造安非他命用的等語（見本院九十八年度上更
    (一)字第四二號卷第八十頁至八十二頁）相符。
二、被告郭志成、鍾紘騰辯稱：其等載運扣案之器具只是要賺運
    費而已，並不是要製造毒品等語。經查：證人柯肇煌雖曾於
    九十三年十月間以扣案之器具在宜蘭縣頭城鎮某養雞場製造
    安非他命未遂，而將扣案器具載運至新竹市香山區藏放，嗣
    另起意欲在花蓮縣製造安非他命，始於九十四年三月二十六
    日請被告二人將上開器具由新竹市香山區載至花蓮縣瑞穗鄉
    鶴岡村鶴岡一六六號旁之鐵皮屋藏放，且證人柯肇煌尚未到
    達上址，足認證人柯肇煌於請託被告等運送上開器具後尚未
    著手製造安非他命，而被告等亦僅係受託載運專供製造毒品
    之器具，又製造安非他命並無處罰預備之行為，證人柯肇煌
    既尚未著手製造安非他命，則被告二人自無成立幫助製造安
    非他命罪可言，是被告二人前揭所辯，尚堪採信。
三、按毒品之製造因原料及化學品之不同，有不同之合成製造方
    法，而所使用之器具並非單一；因此所謂「專供製造毒品之
    器具」，不能設限就單一器皿是否單獨專供製毒之用為觀察
    ，應就整體考量，器具如經組合後成為攪拌設備、蒸餾設備
    、分離設備、氫化設備、乾燥設備、結晶設備等確係供製毒
    之用，不做他種用途即應屬之（最高法院一百年度台上字第
    二七一五號判決意旨參照）。查扣案如附表編號一至二－二
    、五－一至七－三、十三－一至十六－二、十八－一至十八
    －十二、二十一－一至三十、三十二至三十五之器具，有部
    分已曾用以製造第二級毒品安非他命，嗣並均專供以製造第
    二級毒品安非他命之用，並不做其他用途使用，業據證人柯
    肇煌於本院前審證述明確，已如前述。是扣案之前揭器具經
    組合後均係專供製造第二級毒品安非他命之用，而不做其他
    用途，依前揭說明，扣案之前揭器具已符毒品危害防制條例
    第四條第五項之規定為專供製造毒品之器具無誤。此外，復
    有通信監察譯文、如附表編號一至二－二、五－一至七－三
    、十三－一至十六－二、十八－一至十八－十二、二十一－
    一至三十、三十二至三十五所示專供製造第二級毒品安非他
    命之器具一批、被告鍾紘騰所有之MOTOROLA廠牌行動電話（
    內含0000000000號SIM卡）一支、被告郭志成所
    有之NOKIA廠牌行動電話（內含0000000000號SI
    M卡）一支等扣案可資佐證，本件事證明確，被告郭志成、
    鍾紘騰之犯行均堪認定，應予依法科。
參、論罪科刑：
一、查被告郭志成、鍾紘騰行為後，刑法業於九十四年二月二日
    修正公布，並於九十五年七月一日生效施行，關於刑法變更
    後之新舊法律適用問題，均應依修正後刑法第二條第一項「
    行為後法律有變更者，適用行為時之法律。但行為後之法律
    有利於行為人者，適用最有利於行為人之法律」規定，依「
    原則從舊、例外從輕」以為決定；且比較時應就罪刑有關之
    共犯、未遂犯、想像競合犯、牽連犯、連續犯、結合犯，以
    及累犯加重、自首減輕暨其他法定加減原因（如身分加減）
    與加減例等一切情形，綜其全部罪刑之結果而為比較，再適
    用有利於行為人之法律處斷，而不得一部割裂分別適用不同
    之新舊法，最高法院九十五年度第八次刑事庭會議決議意旨
    可資參照。茲就本案涉及之新舊法比較部分，說明如下：
１、共犯部分：
    刑法第二十八條有關共同正犯之規定，修正前正犯定義係為
    共同「實施」犯罪，依刑法修正立法理由，修正前所指「實
    施」概念，涵蓋「陰謀、預備、著手、實行（三十一年院字
    二四０四號解釋參照），範圍較廣；修正後刑法第二十八條
    針對正犯意義，重新定義為共同「實行」犯罪。依刑法修正
    立法理由，修正後正犯定義，則僅限於「實行」而已，而「
    實行」則著重於直接從事構成犯罪事實之行為，是修正後刑
    法共同正犯之範圍已有限縮，排除陰謀犯、預備犯之共同正
    犯。準此，修正前、後之刑法就共同正犯之範圍既有變動，
    自屬犯罪後法律有變更，而非僅屬純文字修正，應有新舊法
    之比較適用（最高法院九十六年度台上字第九三四號、第一
    三二三號判決意旨參照）。查被告郭志成、鍾紘騰間，就上
    揭犯行，乃係基於共同犯罪之意思，而實行犯罪構成要件之
    行為，無論依修正前、後之刑法第二十八條規定，均構成共
    同正犯，是修正後刑法第二十八條規定對被告二人並無較為
    有利之情形，依刑法第二條第一項前段規定，仍應適用修正
    前刑法第二十八條規定論處。
２、罰金刑部分：
    毒品危害防制條例第四條第五項之罪，法定刑設有得併科新
    臺幣一百萬元以下罰金之規定，依刑法第十一條前段規定，
    刑法有關罰金最低數額之規定，自仍有其適用，而刑法第三
    十三條第五款關於罰金之最低數額部分，修正前刑法係規定
    罰金刑為一銀元以上，有關罰金倍數之調整及銀元與新臺幣
    間之折算標準，則定有「罰金罰鍰提高標準條例」及「現行
    法規所定貨幣單位折算新臺幣條例」，除罰金以銀元一元折
    算新臺幣三元外，並將七十二年六月二十六日以前修正之刑
    法部分條文罰金數額提高二至十倍，其後修正者則不再提高
    倍數；而修正後刑法第三十三條第五款則將罰金刑提高為新
    臺幣一千元以上，並以百元計算之，是毒品危害防制條例第
    四條第五項之罪之罰金刑最低數額，既較諸修正前提高，此
    既涉及科刑規範之變更，仍有新舊法比較之必要，而經比較
    結果，修正後規定並未有利於被告，依刑法第二條第一項前
    段規定，均應適用修正前刑法第三十三條第五款之規定。
３、累犯部分：
    刑法第四十七條第一項有關累犯構成要件之規定，修正前規
    定為「受有期徒刑之執行完畢，或受無期徒刑或有期徒刑一
    部之執行而赦免後，五年以內再犯有期徒刑以上之罪者，為
    累犯，加重本刑至二分之一。」，修正後為：「受徒刑之執
    行完畢，或一部之執行而赦免後，五年以內『故意』再犯有
    期徒刑以上之罪者，為累犯，加重本刑至二分之一。」，修
    法前之規定並不以後罪必須出於「故意」犯罪者為限；修正
    後之新法則規定後罪必須出於「故意」所犯者，始能與前罪
    構成累犯，但被告郭志成係於受有期徒刑之執行完畢後，五
    年以內再「故意」犯本件之罪，依修正前後新、舊刑法第四
    十七條第一項之規定，均構成累犯，即無有利或不利之情形
    。
４、經綜合比較被告等行為後之法律變更，均以修正前之規定對
    於被告等較為有利，或無有利、不利之情形，依刑法第二條
    第一項前段，皆應適用被告等前揭行為時即修正前刑罰相關
    規定論處。
５、末按刑法第二條第一項所稱之「法律變更」與法律修正之概
    念尚屬有別，所謂法律變更應係指因法律修正而「刑罰」有
    實質之更異而言（如修正後新舊法法定本刑輕重變更或犯罪
    構成要件寬嚴不同），始有依上開規定為準據法，而比較適
    用新法或舊法之問題；如新舊法處罰之輕重仍然相同（例如
    僅形式上修正法律用語或條次移列），並無有利或不利之情
    形，即無適用上開規定為比較之餘地，自應依一般法律適用
    原則，即適用現行有效之裁判時法論處。查刑法第十一條於
    九十五年七月一日亦經修正生效施行，惟修正後之規定僅係
    將得適用刑法總則規定之刑事特別法範圍，由原規定之「其
    他法令有刑罰之規定者」，更明確化為「其他法律有刑罰或
    保安處分之規定者」，此一修正尚不涉及行為人罪刑之結果
    ，故無新舊法比較之問題。
６、再毒品危害防制條例第十七條原僅有第一項之規定，於被告
    郭志成、鍾紘騰行為後增訂第二項：「犯第四條至第八條之
    罪於偵查及審判中均自白者，減輕其刑。」，並經總統於九
    十八年五月二十日以華總一義字第０九八００一二五一四一
    號令公布，而於同年月二十二日生效，該條項之增定係屬法
    定減輕原因，較有利於被告，自應予適用。
二、核被告郭志成、鍾紘騰所為，均係犯毒品危害防制條例第四
    條第五項之運輸專供製造毒品之器具罪。其持有之行為為運
    輸之行為所吸收而不論罪。又檢察官起訴時認被告郭志成、
    鍾紘騰係犯毒品危害防制條第十一條第三項（修法前）持有
    專供製造毒品器具罪，再於原審審理時更正為幫助製造第二
    級毒品未遂罪（見原審卷第九十八頁），容有誤會，惟其起
    訴之社會基本事實相同，本院自應予審理，並依法變更其起
    訴法條，併予敘明。又被告郭志成曾於七十九年七月間因違
    反懲治盜匪條例案件，經最高法院於八十年四月十八日以八
    十年度台上字第一六０二號判處有期徒刑十四年確定，入監
    執行後於八十四年四月十二日因縮刑假釋出監，並於九十三
    年六月五日假釋付保護管束期滿，未經撤銷，視為執行完畢
    ，有臺灣高等法院被告前案紀錄表一份在卷可憑，其於有期
    徒刑執行完畢後，五年內故意再犯有期徒刑以上之本罪，為
    累犯，應依刑法第四十七條第一項之規定加重其刑。再被告
    郭志成、鍾紘騰對於前揭犯罪事實於偵查及審判中均自白不
    諱（見九十四年度偵字第一六六一號卷第七十七頁、九十四
    年度偵字第一六六二號卷第八十一頁、原審卷第三十八頁、
    本院九十八年度上更（一）字第四二號卷第六十三頁），自
    應依毒品危害防制條例第十七條第二項之規定均減輕其刑。
    被告郭志成並依法先加後減之。
三、爰審酌被告郭志成、鍾紘騰均有多次前科紀錄，素行不佳，
    且均知悉扣案之器具均係柯肇煌用以專供製造安非他命所用
    之物，仍予自新竹市○○區○○街七巷二十二號載運至花蓮
    縣瑞穗鄉鶴岡村鶴岡一六六號旁之鐵皮屋，若非檢警事前嚴
    密監控而查獲，該批器具恐將做為他人製造安非他命之用，
    危害社會治安不輕。再衡酌被告郭志成、鍾紘騰之犯罪動機
    、目的，犯後均坦承犯行，態度尚稱良好而有悔意，所造成
    危害之程度，雖約定酬勞一萬五千元，惟尚未領取等一切情
    況，分別量處如主文第二項、第三項所示之刑，以示懲處。
    又中華民國九十六年罪犯減刑條例業於九十六年七月四日經
    總統公布，並自同年月十六日施行，被告郭志成、鍾紘騰所
    行前開犯行之時間，均在九十六年四月二十四日以前，合於
    上開減刑條例第二條第一項第三款之規定，應就其等所犯上
    開之罪之宣告刑予以減刑二分之一，惟被告等所犯之罪為一
    年以上七年以下有期徒刑之罪，雖經減刑後均為六月以下有
    期徒刑，仍不符中華民國九十六年罪犯減刑條例第九條之規
    定，故不得諭知易科罰金，併予敘明。
四、被告郭志成、鍾紘騰雖另辯稱：其等現均有正當工作，且均
    有子女需扶養，犯罪情節顯堪憫恕，請依刑法第五十九條之
    規定酌減其刑云云。惟按刑法第五十九條之酌量減輕其刑，
    必於犯罪之情狀，在客觀上足以引起一般同情，認為即予宣
    告法定低度刑期，猶嫌過重者，始有其適用，至於被告無前
    科，素行端正，子女眾多等情狀，僅可為法定刑內從輕科刑
    之標準，不得據為酌量減輕之理由（最高法院五十一年度台
    上字第八九九號判例意旨參照）。本件被告郭志成、鍾紘騰
    雖主張前揭事由，然並未說明其等所犯前揭之罪，在客觀上
    有何足以引起一般同情，而可憫恕之情事，其等主張之上開
    事由，僅係刑法第五十七條量刑之參考，不得據為酌量減刑
    之理由，故本院認並不符刑法第五十九條犯罪之情狀顯可憫
    恕，得以酌減其刑之規定，而不予酌減，附此敘明。
五、又扣案之MOTOROLA廠牌行動電話（內含0000000000號SIM卡
    ）、NOKIA廠牌行動電話（內含0000000000號SIM卡）各一支
    ，分別為被告鍾紘騰、郭志成所有，供聯繫載運如附表編號
    一至二－二、五－一至七－三、十三－一至十六－二、十八
    －一至十八－十二、二十一－一至三十、三十二至三十五之
    專供製造毒品器具，已據被告郭志成、鍾紘騰供明在卷，併
    依毒品危害防制條例第十九條第一項前段之規定宣告沒收之
    。
肆、撤銷改判之理由：
    原審對被告郭志成、鍾紘騰論罪科刑，固非無見，惟查：
一、本案被告郭志成、鍾紘騰均係犯毒品危害防制條例第四條第
    五項之運輸專供製造毒品器具罪，原審認被告二人均係犯幫
    助製造第二級毒品罪，容有未洽。
二、原審未及適用修正後毒品危害防制條例第十七條第二項減輕
    其刑，及依中華民國九十六年罪犯減刑條例規定減其宣告刑
    ，並漏未將被告二人所有用以連繫載運事項之行動電話（含
    SIM卡）宣告沒收，亦有違誤。
三、綜上所述，被告二人上訴雖無可採，然原審判決既有上開違
    誤，應由本院予以撤銷改判之。
據上論斷，應依刑事訴訟法第三百六十九條第一項前段、第三百
六十四條、第二百九十九條第一項前段、第三百條，毒品危害防
制條例第四條第五項、第十七條第二項、第十九條第一項前段，
刑法第二條第一項、第十一條前段、修正前刑法第二十八條、第
四十一條第一項前段、第四十七條，廢止前罰金罰鍰提高標準條
例第一條前段、修正刪除前罰金罰鍰提高標準條例第二條，現行
法規所定貨幣單位折算新臺幣條例第二條，中華民國九十六年罪
犯減刑條例第二條第一項第三款、第七條第二項，判決如主文。
本案經檢察官朱秋菊到庭執行職務。
中    華    民    國     100    年    8    月    16   日
                  刑事庭審判長法  官  何方興
                              法  官  王紋瑩
                              法  官  陳秋錦
以上正本證明與原本無異。
如不服本判決，應於收受送達後10日內向本院提出上訴書狀，其
未敘述理由者，並得於提起上訴狀後10日內向本院補提理由書（
均須按他造當事人之人數附繕本）「切勿逕送上級法院」。
中    華    民    國   100    年    8     月    16    日
                              書記官  吳璧娟
附錄本案論罪科刑法條全文：
毒品危害防制條例第4條第5項：
製造、運輸、販賣專供製造或施用毒品之器具者，處1年以上7年
以下有期徒刑，得併科新臺幣1百萬元以下罰金。